行　政　法　院　判　決　　　　　　　　　　　　　八十七年度判字第一九八三號
　　原　　　告　甲○○
　　被　　　告　審計部
右當事人間因有關資遣事件，原告不服公務人員保障暨培訓委員會中華民國八十七年
五月六日（八七）公審決字第○○三六號再復審決定，提起行政訴訟，關於請求撤銷
原資遣處分部分，本院判決如左︰
　　主  文
原告之訴駁回。
　　事  實
緣原告原任被告覆審室簡任審計兼組長，於民國（以下同）八十五年十月十七日自行
提出簽呈，以身體健康欠佳，不能適應現職工作，需長期休養為由，請求准予資遣，
被告報由監察院同意後，於八十五年十月三十日以臺審部人字第八五二一○四號令予
以資遣。嗣原告於八十五年十一月二十八日向被告提出「國家賠償請求書」，其中除
請求國家賠償外，並指稱被告未依公務人員退休法第五條第一項第二款之規定，予以
辦理命令退休，不法侵害其權利，請求被告依公務人員退休之規定，改為辦理命令退
休，並加發因公傷殘退休金百分之二十。經被告以八十五年十二月十八日臺審部法字
第八五○○九四號函復拒絕賠償及二十一日臺審部訴字第八六○○○四號訴願決定書
予以駁回。原告不服被告所為「訴願駁回」之決定，向監察院提起再訴願，經監察院
以八十六年九月十二日院台訴字第八六三二○○○四一號再訴願決定書決定：「關
於請求國家賠償部分，再訴願駁回；關於請求將資遣改為辦理命令退休部分，撤銷原
決定，由原處分機關依規定另予審理」。按上開再訴願決定書理由第三項論結原決定
撤銷後，由被告依復審相關規定另予審理，被告爰就原告請求將資遣改為辦理命令退
休部分，改依公務人員保障法之規定，決定復審駁回，原告不服，提起再復審，亦遭
決定駁回，遂提起行政訴訟，關於請求將資遣改為命令退休部分，本院判決如左：
原告起訴意旨略謂︰一、再復審決定所持理由，顯然亦不無避重就輕及袒護主管官署
之疑慮，一個因公傷殘公務員之合法權益，又由誰代為主持公道﹖而國家機關或公務
員其行使公權力侵害人民權益之行為，或沒有法律之授權依據，或違反法律之規定，
或濫用權限，或怠於執行職務應作為而不作為等，其行為乃屬不法；國家機關或公務
員其行使公權力，仍應尊重憲法所保障之基本權利而受由其導出之價值理念及原則，
如平等原則、比例原則、禁止過份之原則等所拘束；又故意或過失乃係針對公務員違
背其職務義務之行為而言，依公務員服務法第一條，公務員應忠心努力，依法律命令
所定執行其職務，故如有違背其職務義務之行為，即被推定其具有故意或過失，因此
，原告主張並認為原經資遣因公傷殘加重病情部分，依法請求撤銷原核定資遣案改為
公傷假二年。二、依據監察院民國八十五年十月二十八日院台人字第○六八九號致
審計部函，有關原告資遣同意案，於監察院院長王作榮先生請假期間，係由副院長鄭
水枝先生代理判行，依據憲法增修條文第七條第二項之規定，監察院副院長具有監察
委員身分，依同條第五項之規定，監察委員須超出黨派以外，依據法律獨立行使職權
，復據監察法第十一條規定，彈劾案之審查委員與該案有關係者，應行迴避，惟據監
察院院台訴字第八六三二○○○四一號再訴願決定書之記載具有監察委員身分之副
院長鄭水枝先生並擔任監察院訴願審議委員會主任委員，未能依據憲法增修條文第七
條第二項、第五項及監察法第十一條規定依法應行迴避，監察院院台訴字第八六三
二○○○四一號再訴願決定書所為行政處分之決定，其合憲性不無疑義。監察院再訴
願決定自屬無效之行政處分，原告請求貴院依法予以撤銷。三、民國八十五年十月十
七日以因公感染丹毒惡疾，久治未癒申請資遣案，原告實因工作勞役不均，負荷過重
，致而體力透支，病情加重，雖屢向相關長官反應，無人理會，況原告於民國八十五
年七月中旬曾以健康因素經專案奉准免除值日勤務在案；原告前後服務公職計二十四
年，被告處理原告資遣案，未能衡酌因公傷殘之事實，參照民國七十七年慰留案、民
國七十九年延長病假案例，依公務員請假規則，以因公傷殘事實，按公傷假辦理，被
告主事者處事心態不無可議之處。原告在民國八十五年十月十七日簽案內，已明在
查察現場時，同時感染丹毒惡疾，並在署名下註記泣血敬陳四字，嚴正表明對被告人
事管理制度之抗議與不滿，讓人痛心疾首到極點。被告人事室有關辦理原告資遣簽案
，雖經人事室林主任米藏一再通知覆審室鞏主任福耀要求原告簽章，試問何以拒絕，
原告根本不認同被告人事室簽案內容之合法性。況原告民國八十五年十一月一日被迫
退職時，據被告人事室簽案所稱；溫員本（八十五）迄今已陸續請假（含休、病假）
二十九天又六小時。事實上，其中屬病假部分未達十天，餘為依規定辦理休假天數。
至於取銷休假天數尚不包含在內。因病假並未超過天數，故八十五年考成，奉銓部
核定為甲等。足證被告人事室處事心態不無可議之處。原告為國家盡忠職守，因公罹
患丹毒惡疾之病苦情形，為審計機關同仁共知之事實，一個為國家盡忠職守之公務員
，面對如此悲涼情境，被迫提前自八十五年十一月一日退職，在政府機關形成劣幣驅
逐良幣之反淘汰現象，簡直是中華民國政府實施民主憲政、保障人權制度以來，迫害
人權、侵害憲法所規定基本權，最典型之案例，值得當政者再三深思的嚴肅課題。原
告認為本次調職案件與資遣案件之處理過程，被告所屬職員在執行職務行使公權力時
，不無因故意或過失而發生疏失情事，一再侵害原告之自由或權利。原告為國家盡忠
職守因公感染丹毒惡疾，原經資遣受有損害部分，得請求國家賠償，依法應由被告負
損害賠償責任；因公傷殘加重病情部分，並請求撤銷原核定資遣案改為公傷假二年。
五、請撤銷原處分及一再復審決定等語。
被告答辯意旨略謂︰原告係於八十五年十月十七日自行提出簽呈，以身體健康欠佳，
不能適應現職工作，需長期休養為由，請求准予資遣。被告經審核結果，認為原告請
求資遣，符合公務人員任用法第二十九條第一項第三款：「各機關公務人員，經公立
醫院證明身體衰弱不能勝任工作者，得由機關長官考核，報經上級主管機關核准，予
以資遣」之規定，為矜全其意願，經報奉監察院同意後，准予原告資遣，原告既係自
行申請資遣，應無所謂無從拒絕資遣之問題。基上，原告所述並非事實，敬請駁回原
告之訴等語。
　　理  由
按公務人員保障法第七條規定：「具有公務人員任（派）用資格，依法任（派）用經
銓審定合格之現職人員，取得公務人員身分（第一項）。公務人員之身分應予保障
，非依法律不得剝奪。基於身分之請求權，其保障亦同（第二項）。」查其立法說明
略以：「一．．．二公務人員之身分係法律所賦與，其基於公務人員之身分所為之請
求如薪俸、退休金、公保養老給付等之請求權，如無法律上之原因自應不得剝奪。」
是依上開規定及其立法意旨，已退休、資遣或離職之公務人員，如對任職期間之薪俸
或退休金、養老給付、資遣給與之支領有所爭議，得依公務人員保障法復審、再復審
之規定請求救濟。復查公務人員任職五年以上，有心神喪失或身體殘廢不堪勝任職務
者，應命令退休，為公務人員退休法第五條第一項第二款所明定。而上開條文所稱心
神喪失或身體殘廢，其標準之認定，均以公務人員保險殘廢給付標準表所定之全殘或
半殘為準。因心神喪失或身體殘廢命令退休者，服務機關應證明其不能從事工作，並
應附繳殘廢證明書。退休事實表、任職證件及有關證明文件，應先由服務機關人事主
管人員切實審核，如與事實不符、程序不合或證明不足者，應分別駁回或通知補正。
公務人員退休法施行細則第四條、第二十一條第三項及第二十二條復定有明文。本件
原告原任被告覆審室簡任審計兼組長，於八十五年十月十七日自行提出簽呈，以身體
健康欠佳，不能適應現職工作，需長期休養為由，請求准予資遣，被告報由監察院同
意後，於八十五年十月三十日以臺審部人字第八五二一○四號令予以資遣，原告不服
上開資遣處分，請求改為辦理命令退休，並加發因公傷殘退休金百分之二十，提起一
再復審，均遭決定駁回，提起行政訴訟，請求撤銷原核定資遣案，改為公傷假二年，
並主張：原核定資遣處分有違憲及違反平等原則、比例原則，禁止過分原則，且監察
院（八六）院台訴字第八六三二○○四一號再訴願決定違法無效云云。經查：原告於
八十五年十月十七日自行提出簽呈，以身體健康欠佳，不能適應現職工作，需長期休
養為由，請求資遣，有原告之簽呈及公務人員資遣事實表附原處分可稽，上開簽呈
及公務人員資遣事實表均經原告親自簽章，且符合公務人員任用法第二十九條第一項
第三款：「各機關公務人員，經公立醫院證明身體衰弱不能勝任工作者，得由機關長
官考核，報經上級主管機關核准，予以資遣」之規定，原資遣處分核無違憲或違反所
謂平等原則、比例原則或禁止過分原則之可言。次查：原告於一再復審時，係請求撤
銷原資遣處分改為命令退休並加發因公傷殘退休金百分之二十，經一再復審決定以原
告未附繳殘廢證明書等相關證明文件，不符公務人員退休法第五條第一項第二款規定
予以決定駁回後，原告起訴時不再請求改為命令退休及加發因公傷殘退休金百分之二
十，改為公傷假二年云云，足證原告請求改為命令退休及加發因公傷殘退休金百分之
二十為顯無理由，至原告請求改為公傷假二年部分，未據原告於一再復審中請求，其
逕行於提起行政訴訟時請求，程序上於法不合，且實體上亦於法無據。又監察院八十
六年九月十二日（八六）院台訴字第八六三二○○○四一號再訴願決定，係依原告之
請求將原訴願決定撤銷，對原告有利，且原告並未於法定期間內對該再訴願決定提起
行政訴訟，程序上該再訴願決定亦早已確定，原告主張該再訴願決定違法無效云云，
尤難採信。從而原告所訴各節，均無足取，本件原處分揆諸首揭規定，洵無違誤，一
再復審決定，遞予維持，俱無不合，原告起訴意旨，難謂為有理由，應予駁回，至原
告請求國家賠償部分，另以裁定駁回之，附此明。
據上論結，本件原告之訴為無理由，爰依行政訴訟法第二十六條後段，判決如主文。
中    華    民    國     八十七      年      十      月       二        日
                    行 政 法 院 第 三 庭
                                審 判 長 評  事      曾  隆  興
                                         評  事      趙  永  康
                                         評  事      高  啟  燦
                                         評  事      蔡  進  田
                                         評  事      鄭  淑  貞
右  正  本  證  明  與  原  本  無  異
                                         法院書記官  陳  佩  玲
中    華    民    國     八十七      年      十      月       二        日
